最高法院刑事判決　　　　　　　　　　　　　　　八十七年度台上字第四四二六號
　　上　訴　人　甲○○
　　選任辯護人　魏早炳律師
　　　　　　　　陳恩民律師
　　　　　　　　李克欣律師
右上訴人因過失致人於死案件，不服台灣高等法院中華民國八十六年四月八日第二審
判決（八十六年度交上訴字第二三號，起訴案號：台灣板橋地方法院檢察署八十四年
度偵續字第一八四號），提起上訴，本院判決如左：
    主  文
原判決撤銷，發回台灣高等法院。
    理  由
本件原判決認定：上訴人甲○○領有職業聯結車駕照，為從事駕駛業務之人，於民國
八十二年七月二十六日上午十一時三十分許，駕駛車號ＨＯ－八六五號營業大貨車，
沿台北縣林口鄉○○路，由八里往林口方向行駛，行經台北縣林口鄉○○路二九六號
前時，明知汽車在雙向二車道行駛時，均應在遵行車道內行駛，而依當時天候及道路
狀況並無不能注意之情事，竟疏未注意，適有許瑞卿手牽一輛腳踏車自對向車道欲穿
越林口路，並將該腳踏車置於身旁右側面向林口鄉往八里鄉方向，於上址靠道路中央
行車方向線處等候上訴人所駕駛之前開營業大貨車駛過，惟上訴人因違規駛入來車車
道，跨越行車分向線，因而車身左後輪擦撞及許瑞卿頭部，致許瑞卿人車倒地，其所
牽騎之前開腳踏車及手持之酒瓶均散落於上訴人所行駛車道之對向車道上，致許瑞卿
受有左側額骨壓碎性骨折、硬腦膜上出血等傷害，經送馬偕紀念醫院及長庚紀念醫院
急救後，仍於八十三年一月十六日晚上十一時十五分許因頭部挫傷、腦挫傷不治死亡
等情，因而維持第一審論處上訴人業務過失致人於死罪刑之判決，駁回上訴人在第二
審之上訴。固非無見。
惟查：(一)依原判決認定之事實，案發時被害人許瑞卿係手牽腳踏車，靠道路中央行車
分向線等候上訴人所駕大貨車駛過，上訴人所駕大貨車跨越行車分向線，駛入來車道
，致左後輪擦撞許瑞卿頭部等情。苟屬實在，被害人頭部之高度，應高於大貨車左後
輪，何以該車左後輪竟能撞及被害人之頭部﹖又上訴人駕駛之大貨車如跨越行車分向
線駛入來車道而撞擊被害人，應由大貨車之左前輪撞擊被害人，原判決認定係左後輪
擦撞被害人頭部，是否確實，亦難無疑；又原判決就如上所述之事實認定，未說明其
所憑之證據及認定之理由，亦有理由不備。(二)卷附之道路交通事故調查報告表(二)（相
驗卷第八頁正反面）所記載文字及圖示，糢糊不清，尤以「肇事經過摘要」欄記載之
內容，已經無法辨識，原審未向台北縣警察局調取明晰之報告表予以詳查，竟以該內
容糢糊之調查報告表採作不利於上訴人之論據，已嫌率斷。又原判決於理由內載稱：
「肇事地點之道路兩邊各寬三公尺三公寸，而上訴人之營業大貨車寬二公尺半、長十
一公尺、高約一公尺多，……則上訴人駕駛之大貨車如不靠邊行駛，便很容易越過中
心線」等語（原判決正本第二頁第四行至第七行），但查上訴人駕駛之大貨車寬度二
公尺半，較道路寬度三公尺三公寸窄，如未違規駛入來車道，未必踰越中心線，且大
貨車之長度及高度，與是否「容易」越過中心線似亦無必然關係，原判決竟憑以認定
上訴人踰越中心線而駛入來車道，亦嫌臆測。(三)對於未發覺之罪自首而接受裁判者，
減輕其刑，刑法第六十二條定有明文。又犯人在犯罪未發覺前，向該管公務員告知其
犯罪而不逃避接受裁判，即與刑法第六十二條規定自首之條件相符，不以言明「自首
」為必要。經查證人即台北縣警察局新莊分局警員徐新民於原審證稱：「我到現場處
理本件車禍時，上訴人有主動說他發生車禍」（原審卷第二十頁）。如果無訛，則上
訴人是否已向警察承認犯罪而符合自首之要件﹖原審疏未查明，即遽行判決，亦嫌速
斷。上訴意旨執以指摘原判決不當，非無理由，應認有撤銷發回更審之原因。
據上論結，應依刑事訴訟法第三百九十七條、第四百零一條，判決如主文。
中      華      民      國    八十七    年     十二     月    二十四    日
                              最高法院刑事第十庭
                                  審判長法官  曾  有  田
                                        法官  林  永  茂
                                        法官  陳  宗  鎮
                                        法官  劉  介  民
                                        法官  魏  新  和
      右正本證明與原本無異
                                              書  記  官
中      華      民      國    八十七    年     十二     月     三十     日
